【裁判字號】    97,審建,102
【裁判日期】    971022
【裁判案由】    給付工程款
【裁判全文】
台灣高雄地方法院民事裁定             97年度審建字第102號
原      告  一全營造有限公司
法定代理人  乙○○
訴訟代理人  黃勇雄律師
被      告  內政部營建署
法定代理人  甲○○
當事人間請求給付工程款事件，本院裁定如下：
    主  文
本件移送台灣台北地方法院。
    理  由
一、按訴訟之全部或一部，法院認為無管轄權者，依原告聲請或
    依職權以裁定移送其管轄法院，民事訴訟法第28條第1 項定
    有明文。次按當事人就關於一定法律關係而生之訴訟，得以
    合意定第一審管轄法院，惟於民事訴訟法定有專屬管轄之訴
    訟，不適用之，此觀於民事訴訟法第24條第1 項、第26條之
    規定自明。是以，除專屬管轄外，因雙方當事人之合意，使
    本無管轄權之法院因而有管轄權，本有管轄權之法院即喪失
    管轄權，合意管轄一經約定，原告即應向合意管轄之法院起
    訴，不得向他法院起訴。從而，當事人以合意定第一審管轄
    法院者，如具備上開法定要件，當事人及法院均應受其拘束
    ，關於合意管轄之規定，除專屬管轄外，得排斥其他審判籍
    而優先適用。又所謂「由一定法律關係而生之訴訟」，係指
    該法律關係本身；或由該法律關係而生之各種權利義務關係
    而言，合先敘明。
二、查原告起訴主張：伊於民國92年5 月19日與被告簽訂採購契
    約，由伊承作「高雄縣鳳山市○○○道D 幹線第一標工程」
    （下稱系爭第一標工程），伊於施工期間，被告未依約盡其
    提供適於施工環境之義務，被告未盡其地下管線遷移之義務
    ，致延誤伊施工進度，屢經請求停工並展延工期，被告非但
    不為准許，竟於94年7 月6 日通知解除契約，並以伊逾期37
    3 天罰款新台幣（下同）0000000 元，及其解約後重新發包
    損失0000000 元，自伊可領取之工程款中逕行扣取該款項及
    履約保證金0000000 元不予發還，惟被告違反解除系爭第一
    標工程契約，並扣取伊應得之工程款及履約保證金，請求被
    告給付工程款及發還履約保證金共計00000000元；又伊於92
    年5 月13日與被告簽訂採購契約，由伊承作「高雄縣鳳山市
    ○○○○道A 幹線第六標工程」（下稱系爭第六標工程），
    辦理工程結算時，被告片面認定伊逾期118 天而應給付違約
    金315 萬元，逕自履約保證金中扣留315 萬元，但伊並無逾
    期118 天之情事，故被告應返還此部分款項等語。
三、按兩造所簽訂之系爭第一標工程之採購契約第5 條有約定各
    該工程總價及結算方法，此有系爭第一標工程採購契約在卷
    可稽，足見原告於本案請求被告給付系爭第一標工程之工程
    款，核屬系爭第一標工程之採購契約所規範之法律關係而生
    之訴訟；至於原告向被告請求返還不當扣留履約保證金之款
    項部分，核其性質亦分屬因系爭第一標工程合約及系爭第六
    標工程之爭議而涉訟，仍在各該工程之採購契約之規範範圍
    內，兩造自可合意而定管轄法院。又系爭第一標工程及系爭
    第六標工程之採購契約第29條第4 項前段約定：「前項之調
    解及申訴仍無法解決時，兩造得採訴訟方式辦理，雙方同意
    以機關所在地之地方法院為第一審管轄法院。」此亦有系爭
    第一標工程及系爭第六標工程之採購契約在卷可按，參照首
    揭條文及說明，本件既非專屬管轄之訴訟，且兩造復已合意
    定第一審管轄法院，如上所述，則關於本案訴訟之管轄，兩
    造及法院均應受該合意管轄之拘束，即應排斥其他審判籍而
    優先適用。從而，縱認兩造約定之債務履行地為高雄縣鳳山
    市，以及被告在高雄市設有南區工程處之分支單位，惟受訴
    法院既應受兩造上開合意管轄之拘束，即應排斥其他審判籍
    而優先適用兩造合意管轄之約定。從而，本件訴訟自應由被
    告機關所在地即台北市○○路○段342 號之台灣台北地方法
    院（下稱台北地院）管轄。
四、綜上所述，兩造就本件之涉訟業已合意以台北地院為第一審
    管轄法院，又本件訴訟並非專屬管轄之訴訟，玆原告向無管
    轄權之本院起訴，顯係違誤。爰依職權將本件移送於該管轄
    法院。
五、依民事訴訟法第28條第1項，裁定如主文。
中    華    民    國    97    年    10    月    22    日
                  民事第二庭  法  官  劉定安
正本係照原本作成。
如對本裁定抗告須於裁定送達後10日內向本院提出抗告狀，並繳
納裁判費新台幣1,000元。
中    華    民    國    97    年    10    月    22    日
                              書記官  楊雅蘭


司法院資訊處製作；財團法人民間司法改革基金會備份。
